# 求助陈版：购买建筑施工企业资质该如何账务处理？

提问人：LuanaMa 时间：2019-08-07 17:57:47
陈版您好，有个建筑施工企业购买资质的问题麻烦帮忙解答一下。
A 公司是一家具有建筑工程总承包一级资质的企业，其主要业务包括建筑装饰装修、房屋建筑施工等。为拓展市政工程类业务，A 公司以 1600 万元对价全资收购 B 公司，B 公司有 “市政公用工程施工总承包企业一级资质”，B 公司账面仅货币资金 50 万，注册资本 50 万元，无其他资产。A公司计划收购 B 公司后，将 B 公司的 “市政公用工程施工总承包企业一级资质”
平移至 A公司，再将 B 公司注销。
请问：（ 1 ）A 公司非同一控制下合并 B 公司时，购买价款 1600 万元与B公司账面 50 万元差额，是否计入商誉？（ 2 ）若计入商誉，未来该部分商誉该如何进行减值测试？（B 公司无任何业务，是一家仅有资质的壳公司）未来 B 公司无任何业务发生，该部分商誉是否应该全额计提减值？（ 3 ）处置B 公司时，A 公司个别报表上如何处理，长投减少，记投资收益-1600 万？
合并报表该如何处理，冲减商誉？（ 4 ）另一疑虑，将来将B公司注销后，若不冲减商誉，相应的建筑资质在 A 公司，且未来帮助A 公司承接市政类业务，带来持续现金流入，是否可以将 A 公司的市政业务板块与商誉作为一个资产组，进行减值测试？

回答人：chenyiwei
B 公司账面仅货币资金 50 万，注册资本 50 万元，无其他资产，故不构成 “业务”，A收购 B 不是企业合并。在 A 的合并报表中，应将收购价款1600 万元超出 B 账面现金 50 万元的差额 1550 万元全部确认为 “无形资产——特许资质”，并在合理确定的受益年限内摊销，不能确认商誉。
后续 B 公司的资质平移完成后，对其处置或清算关闭，不影响该项无形资产在合并报表层面的计量。

提问人：zico9999 时间：2019-08-08 09:20:13
陈版：对于此类无形资产——特许资质，如市政公用工程施工总承包企业一级资质，一级资质标准是有明文规定的，合并时是否考虑该企业是否实质具备维持该资质的能力，后续合并方相应的补救措施等？
还是对于资质类无形资产合并时确认，后续进行减值测试？

回答人：chenyiwei
合并时确认，后续进行减值测试.

提问人：LuanaMa 时间：2019-08-12 16:28:44
感谢陈版，受教了。又仔细阅读关于企业合并的定义，理解了 B 公司不构成 “业务”，不符合企业合并定义。现在有一点纠结，依据行政许可法，“依法取得的行政许可，除法律、法规规定依照法定条件和程序可以转让的外，不得转让。” 建筑施工资质是一项行政许可，是否可以作为无形资产入账？
根据无形资产定义，建筑施工资质可以认定为 “其他法定权利”？

回答人：chenyiwei
被许可的企业本身（此处的被收购方）不能作为无形资产入账。但在收购方的合并报表层面，应确认无形资产，这也不违反不得直接转让资质的规定，因为转让标的是公司股权。